臺灣屏東地方法院行政訴訟判決　
111年度交字第2號
原      告  黃國珍  
被      告  交通部公路總局高雄區監理所


代  表  人  李瑞銘  
上列當事人間交通裁決事件，原告不服被告於民國110年12月21
日所為裁字第82-VY0A60778號裁決，提起行政訴訟，本院判決如
下：
    主  文
原告之訴駁回。
訴訟費用新臺幣300元由原告負擔。
    事實及理由
一、程序事項：本件因屬不服被告所為道路交通管理處罰條例第
    8條之裁決而提起撤銷訴訟，依行政訴訟法第237條之1之規
    定，應適用交通裁決事件訴訟程序，再依兩造所述各節及卷
    內資料足認事證已臻明確，本院認無經言詞辯論之必要，爰
    依同法第237條之7之規定，不經言詞辯論，逕為判決，合先
    敘明。
二、事實概要：原告所有車牌號碼0000-00號自用小貨車（下稱
    系爭車輛）於110年10月19日14時02分許，在屏東市○○路000
    號前(下稱系爭路段)，因有「在設有禁止停車標線之處所停
    車（在劃有黃線路段停車）」之違規情形，為警製單舉發屏
    警交字第VY0A60778號違反道路交通管理事件通知單（下稱
    舉發通知單），並移送被告裁決。嗣被告認原告違反道路交
    通管理處罰條例（下稱處罰條例）第56條第1項第4款之規定
    屬實，即於110年12月21日以裁字第82-VY0A60778號違反道
    路交通管理事件裁決書（下稱原處分），裁處原告：罰鍰新
    臺幣（下同）900元。原告不服，遂提起行政訴訟。
三、原告主張：伊當日於員警吹哨後3分鐘內即趕至系爭路段，
    並打開後車廂以證明伊確實有鑰匙得開啟系爭貨車。且當時
    員警尚未就系爭貨車進行上架及裝設輔助輪等作業，不料，
    員警非但不予理會，甚至仍堅持繼續進行拖吊作業。員警執
    法過程顯有瑕疵，被告未予詳查即據以裁罰，原處分顯有違
    誤，應予撤銷等語。並聲明：原處分撤銷。
四、被告則以：㈠本件係執勤員警親見系爭貨車停放於系爭路段
    黃實線上，遂依法完成蒐證、吹哨、封籤、書寫拖吊場資訊
    、車輛上架及架設輔助輪後予以拖吊。雖原告之子抵達現場
    後即開啟系爭貨車之後車廂，惟因其無法立即駛離，員警只
    得繼續拖吊作業。而原告直至拖吊車將系爭貨車拖離原位置
    後方抵達現場，員警執法過程並無違誤。㈡次按處罰條例第3
    條第10款所謂臨時停車之停止時間未滿3分鐘要件，係指車
    輛在「接送未滿7歲之兒童、行動不便之人上、下車者」時
    ，只要符合「保持立即行駛之狀態」即屬臨時停車，非謂停
    止時間逾3分鐘始該當處罰條例第55條第1項各款臨時停車之
    要件，是原告主張其停車未逾3分鐘云云，純係就法規容有
    誤解。又系爭路段劃有黃色實線，除有特別標示外，即屬每
    日上午7時至晚間8時禁止停車之路段。而系爭貨車於110年1
    0月19日14時02分許停放系爭路段，且駕駛人不在現場，未
    保持立即行駛之狀態，其違規行為係屬停車行為而非臨時停
    車。㈢綜上，原告違規事實明確，原處分裁處罰鍰900元，核
    無違誤等語，資為抗辯。並聲明：原告之訴駁回。
五、本院之判斷：
　　㈠應適用之法律：
　　　⒈處罰條例第3條第10款、第11款：「本條例用詞，定義如
        下：十、臨時停車：指車輛因上、下人、客，裝卸物品
        ，其停止時間未滿三分鐘，保持立即行駛之狀態。十一
        、停車：指車輛停放於道路兩側或停車場所，而不立即
        行駛。」
　　　⒉處罰條例第56條第1項第4款：「汽車駕駛人停車時，有
        下列情形之一者，處新臺幣六百元以上一千二百元以下
        罰鍰：四、在設有禁止停車標誌、標線之處所停車。」
　　　⒊行為時違反道路交通管理事件統一裁罰基準表第56條第1
        項第4款：「汽車駕駛人在設有禁止停車標誌、標線之
        處所停車，小型車違規，期限內繳納或到案聽候裁決者
        ，處新臺幣九ＯＯ元罰鍰。」
　　㈡經查，原告確於案發實停放系爭車輛於系爭路段，因經警
      認有黃線違規停車事實，即當場舉發並拖吊離去現場，被
      告嗣以原處分裁罰原告等節，除為兩造不爭執外，並有卷
      附交通部公路總局高雄區監理所110年12月21日裁字第82-
      VY0A60778號違反道路交通管理事件裁決書1紙（本院卷第
      31頁）、屏東縣政府警察局交通警察隊110年10月19日屏
      警交字第VY0A60778號舉發通知單影本1紙、汽車車籍查詢
      資料及駕駛人基本資料各1紙（第33至36頁）、原告110年
      10月26日陳述單1份（第37頁）、屏東縣政府警察局110年
      11月8日屏警交字第11037525200號函影本1紙檢附採證照
      片6幀（第40至43頁）、屏東政府警察局111年3月19日屏
      警交字第11132113700號函影本、員警職務報告書各1紙、
      採證照片6幀、採證光碟1張（第44至50頁）等可證，上情
      信屬實在。
　　㈢查系爭路段為黃色實線劃設，有員警取締現場照片可證(本
      院卷第41頁)，又案發時為當日14時02分許，核屬禁止停
      車之區段時間，則被告以原處分裁罰原告，並無違誤。原
      告固主張，案發時伊停放現場並未超過3分鐘，且於警方
      未拖離系爭車輛前實已到場準備駛離，係員警堅持不讓伊
      開車，伊合於在該處臨時停車規定，並無違法，原處分顯
      有違誤云云。惟查：①系爭路段經劃設黃色實線，依道路
      交通標誌標線號誌設置規則第168條第1項規定，為禁止「
      停車」路段，又處罰條例第3條第10、11款分別規定「臨
      時停車」、「停車」之定義，足見，2者係不同概念，則
      系爭路段雖因前揭黃色標線之劃設而禁止「停車」，然該
      條既未明文規定禁止「臨時停車」，駕駛人倘於該處「臨
      時停車」，即非法所不許，此觀同規則第169條就禁止「
      臨時停車」係另以紅色實線標線規範自明，從而本件如原
      告合於處罰條例所定「臨時停車」之規定，自可於系爭路
      段合法「臨時停車」，被告自不可加以裁罰。而按，所謂
      「臨時停車」，依處罰條例第3條第10款規定係指：「車
      輛因上、下人、客，裝卸物品，其停止時間未滿3分鐘，
      保持立即行駛之狀態」，則符合「臨時停車」定義之駕駛
      行為需有3要件：❶當場臨停之目的係為上、下人、客，裝
      卸物品；❷停止時間未滿3分鐘；❸保持立即行駛之狀態；
      上開3要件如若缺一而仍停放車輛者，自非該條款規定之
      「臨時停車」，而應認屬處罰條例第3條第11款規範之「
      停車」，此觀處罰條例該條項就「停車」另定義為：「指
      車輛停放於道路兩側或停車場所，而不立即行駛」等語，
      堪可參照。②承上說明，原告起訴主張本件案發時伊在現
      場停車未滿3分鐘，顯為「臨時停車」，依現場黃線之劃
      設，自可合法臨停等語。惟查，依舉發單位員警到場執勤
      時查明，系爭車輛案發時係靜止停放現場，駕駛座無人在
      場而未保持立即行駛之狀態，有舉發單位屏東縣政府警察
      局110年11月8日屏警交字第11037525200號函影本1紙檢附
      之採證照片6幀、111年3月19日屏警交字第11132113700號
      函影本所附之員警職務報告書各1紙等可證(本院卷第40至
      46頁參照)，再觀諸員警所攝案發時系爭車輛停放現場狀
      態照片(本院卷第41至43頁)，確實可見該車之門、窗均緊
      閉，駕駛人不在現場，且於警方執行拖吊任務現場就車輛
      門窗黏貼封緘及架設拖吊輔助輪時，均未見駕駛人有於現
      場上、下人、客或裝卸物品等情事，從而系爭車輛停放現
      場既乏前開說明之「臨時停車」之❶、❸要件，則縱如原告
      主張，臨停現場未滿3分鐘而符合❷要件，仍非「臨時停車
      」而應屬處罰條例所定義之「停車」無訛。而查係爭路段
      黃線繪設之意義既然為禁止「停車」有如上述，原告案發
      時猶駕車停放該處，自於黃線不得「停車」之規定有違，
      被告認原告案發時違反處罰條例第56條第1項第4款：在設
      有禁止停車標誌、標線之處所停車之規定，並無不合，原
      告如上主張，難認可採。③原告復主張，案發時伊已抵達
      現場，員警仍執意取締，執法程序亦有瑕疵云云。然按，
      違規停車之交通違規事實，於停車動作完成並駕駛人離去
      現場當時即已發生，又觀諸員警現場採證照片(本院卷第4
      1頁)，員警到場時，系爭車輛確已停妥靜止，且駕駛人不
      在現場，依上說明，停車動作已經完成，又係停放於禁止
      停車處所，則本件違規事實自已發生，員警現場取締嗣並
      舉發原告，並無違法之處。原告固又主張案發時伊已到場
      (現場照片參照，本院卷第43頁)，且已開啟後車廂，員警
      即不得再行取締。然原告到場後因未持有車輛鑰匙致無法
      立即行駛離開現場之情，亦據員警於前開職務報告中陳述
      詳實(本院卷第46頁)，又本件員警本無在場繼續等待原告
      鑰匙送達而能駛離現場之義務，則員警於系爭車輛已經全
      車車門封緘、輔助輪架設完成而擬駛離現場之際，於見原
      告到場後仍繼續取締作業程序，於法亦難認有違，原告此
      部分主張，亦非可採。
　　㈣末以，鑒於民眾常就臨停3分鐘乙節迭有爭執，建議警方爾
      後於取締類如本件違規情事時，或可於抵達現場並經目視
      已見違規車輛停放該處時，於隨身秘錄器說明以：「車號
      000-0000自小客車違規停放黃線路段，現在開始執行取締
      作業」等語，明確起算取締時間，以利蒐證並強化舉發效
      能而杜爭議，附此敘明。
六、綜上所述，原告於前揭時、地，確有「在禁止停車處所停車
    」之違規行為，被告依處罰條例第56條第1項第4款暨違反道
    路交通管理事件統一裁罰基準表第56條第1項第4款（小型車
    違規，期限內繳納或到案聽候裁決者）裁處繳納罰鍰900元
    ，核無違法之處，原告猶執前詞請求撤銷原處分，為無理由
    ，應予駁回。
七、本件第一審裁判費為300 元，應由原告負擔，爰確定第一審
    訴訟費用額如主文第2 項所示。
據上論結，本件原告之訴為無理由，依行政訴訟法第237條之7、
第237條之8第1項、第98條第1項前段，判決如主文。　　
中　　華　　民　　國　　111 　年　　6 　　月　　29　　日
　　　　　　　　　行政訴訟庭　法　官　曾士哲
以上為正本，係照原本作成。
如不服本判定，應於判決送達後20日內，向本院提出上訴狀並表
明上訴理由（原判決所違背之法令及其具體內容或依訴訟資料可
認為原判決有違背法令之具體事實），其未載明上訴理由者，應
於提出上訴後20日內向本院補提理由書（上訴狀及上訴理由書均
須按他造人數附繕本，如未按期補提上訴理由書，則逕予駁回上
訴），並應繳納上訴裁判費新臺幣750元。
中　　華　　民　　國　　111 　年　　6 　　月　　29　　日
                              書記官  廖苹汝